【裁判字號】    97,上易,906
【裁判日期】    971223
【裁判案由】    詐欺
【裁判全文】
臺灣高等法院高雄分院刑事判決         97年度上易字第906號
上  訴  人  臺灣屏東地方法院檢察署檢察官
被      告  甲○○
上列上訴人因被告詐欺案件，不服臺灣屏東地方法院97年度易字
第380 號中華民國97年7 月30日第一審判決（起訴案號：臺灣屏
東地方法院檢察署96年度偵字第8106號、97年度偵字第490 號）
，提起上訴，本院判決如下：
    主  文
原判決撤銷。
甲○○犯詐欺取財罪，處有期徒刑壹年拾月。
    事  實
一、甲○○（原名許木松）基於意圖為自己不法之所有之單一詐
    欺犯意，於民國95年9 月26日，利用其與陳桂鳳之前在空軍
    防砲司令部同事關係，前往桃園縣龜山鄉○○○路13號11樓
    之1 陳桂鳳住處，對陳桂鳳訛稱其目前經營水晶生產及運銷
    生意，利潤豐厚，並積極遊說陳桂鳳參與經營，甲○○復於
    同年9 月28日，持面額新台幣（下同）5 百萬元、發票人為
    勁德有限公司（負責人許德慶）、付款人為合作金庫銀行臺
    北三重分行、發票日為95年12月5 日、票據號碼為DW000000
    0 號之支票1 紙，對陳桂鳳佯以保證投資方式，注資其所經
    營之水晶生產及運銷事業，陳桂鳳僅須實際支付該支票面額
    70％，屆時即可持前揭支票提示付款，差額30％視作投資之
    利潤等語，陳桂鳳不疑乃先以借貸方式而於當日赴銀行提領
    10萬元交付甲○○，續於95年10月4 日交付9 萬元、同年10
    月11日交付87萬元、同年10月16日交付80萬元、同年10月23
    日交付50萬元；甲○○承前詐欺之單一犯意，接續於95年11
    月上旬某日，持面額260 萬元、發票人文茗企業有限公司（
    負責人劉文明）、付款人為臺灣土地銀行臺中北屯分行、發
    票日為95年12月20日、票據號碼為EP0000000 號之支票1 紙
    ，仍繼續以前詞詐騙陳桂鳳參與投資水晶生意，陳桂鳳仍相
    信甲○○所提出之上開支票信用及上開投資說詞，續於95年
    11月3 日交付甲○○145 萬元、同年11月6 日交付50萬元、
    同年11月10日交付15萬元、同年11月17日交付42萬元、同年
    11月27日交付20萬元、同年11月28日交付32萬元，以上共計
    交付甲○○540 萬元。又於95年11月中旬某日，陳桂鳳要求
    甲○○帶同參觀水晶生產線及銷售流程，甲○○仍承前詐欺
    之單一犯意，對陳桂鳳誆稱生產線設置在印尼，並佯稱代辦
    出國簽證、機票，陳桂鳳不疑乃於95年11月10日交付2 萬元
    給甲○○。後因預定出國日將屆，陳桂鳳聯絡不上甲○○，
    並提示上開2 紙支票均遭拒絕付款退票，陳桂鳳方知受騙而
    於95年12月18日報警處理，經警移送檢察官後對甲○○發佈
    通緝，甲○○始於96年11月5 日為警緝獲到案。
二、案經陳桂鳳告訴及訴由臺灣桃園縣政府警察局龜山分局移送
    臺灣桃園地方法院檢察署檢察官呈請臺灣高等法院檢察署檢
    察長移轉由臺灣屏東地方法院檢察署檢察官偵查起訴。
    理  由
一、證據能力：
    後述關於證人於審判外之陳述及卷附書證之傳聞證據等部分
    ，檢察官於本院審理及被告甲○○於原審審理調查上開證據
    時均知係屬傳聞證據，而就此證據能力均表示無意見，即同
    意作為證據，且本院認為以之作為本案認定之證據，均與待
    證事實具有關聯性，且無證據證明此等證詞有何非出於任意
    性，或書證有何遭變造或偽造情事，作為本案之證據亦屬適
    當，依刑事訴訟法第159 條之5 第1 項規定，自得為證據。
二、被告甲○○於本院經合法傳喚，無正當理由不到庭，而其於
    原審固坦承其自告訴人陳桂鳳處有收取上開款項，並交付上
    開面額500 萬元及260 萬元之支票2 紙給告訴人，且承諾帶
    同告訴人前往印尼參觀水晶生產線及銷售流程等情，惟否認
    詐欺取財犯行，辯稱：伊係向告訴人借款，而不是邀她投資
    ，上開支票係伊出售水晶給古忠義後所取得，伊不知會跳票
    ，伊從未告訴告訴人上開支票發票人勁德有限公司與文茗企
    業有限公司係伊所經營，95年10月份伊遭通緝無法出國，所
    以沒有幫告訴人辦理簽證，因為所交付之支票皆跳票，唯恐
    告訴人做不當聯想，故避不見面云云。然查：
(一)、上開事實，業據告訴人迭於警詢、偵查、原審指證明確，復
    有告訴人提出交付金額明細表、告訴人設於臺灣郵政局號00
    00000 號、帳號0000000 號帳戶、局號0000000 號、帳號00
    00000 號帳戶、聯邦銀行帳號000000000000號帳戶及臺灣銀
    行帳號000000000000號帳戶等存簿、存摺交易紀錄在卷為證
    （1151號偵卷第21至25頁），又被告交付告訴人上開2 紙支
    票，經告訴人提示後均遭退票，亦有上開支票影本及退票理
    由單足佐（1151號偵卷第26、27頁）。此外，被告自白曾收
    受告訴人於95年11月中旬某日交付2 萬元，供作出國簽證、
    機票費用一節，亦核與告訴人指訴情節相符。
(二)、上開面額500 萬元支票（票據號碼DW0000000） 發票人勁德
    有限公司之負責人許德慶，因涉犯開立上開不能兌現支票而
    犯幫助本件被告詐欺取財罪部分，業經臺灣板橋地方法院97
    年度簡字第7994號判決有期徒刑3 月；另上開面額260 萬元
    支票（票據號碼EP0000000） 發票人文茗企業有限公司之負
    責人劉文明，亦因虛設行號向銀行申請支票後，出售空白支
    票予他人，涉犯違反商業會計法等案件，業經臺灣臺中地方
    法院96年度訴字第2660號判決有期徒刑8 月，減刑為4 月等
    情，各有上開法院刑事判決及許德慶、劉文明之臺灣高等法
    院被告前案紀錄表在卷可參（見本院卷第24-45 頁），雖被
    告辯以「上開支票係伊出售水晶給古忠義後所取得，伊不知
    會跳票」云云，然被告於本案偵查、原審等程序中，始終未
    能提出支票前手即「谷忠義」之身分資料以供調查，且被告
    關於上開支票之取得經過，先於偵查中係供稱「是一名叫谷
    義忠跟我買1,400 萬元水晶給我的支票」（8106號偵卷第4
    頁），嗣於原審則稱「是古忠義交給我的訂金，古忠義買水
    金晶1,200 萬元」（原審卷第23頁反面），則上開支票前手
    究係「古忠義」或「谷義忠」，又該人向被告購買水晶價款
    係「1,200 萬元」或「1,400 萬元」，被告前後供詞不一，
    尚難採信；且被告於偵查中雖辯稱「我還沒有交付水晶給他
    」（21220 號偵卷第21頁），然該「古忠義」或「谷義忠」
    於尚未取得被告所交付之水晶前，卻已交付共計高達760 萬
    元支票給被告，顯已違常理而不可信。至於被告是否認識上
    開2 紙支票發票人公司之負責人許德慶、劉文明一節，此與
    被告如何取得上開2 紙支票有關，倘被告並非直接向上開2
    紙支票發票人取得，自有不認識許德慶、劉文明之可能，但
    此與被告明知上開2 紙巨額支票（面額各為500 萬元、260
    萬元）係屬不能兌現之支票無涉，亦無從採為對被告有利之
    認定，附此敘明。
(三)、告訴人前於偵查中指稱「被告對其佯稱投資水晶而使其交付
    上開金額」等語，雖與其嗣於原審所證「其係單純借錢給被
    告」等情似有出入，然細究告訴人於原審亦證述「其係先借
    錢、後投資」等語（原審卷第32頁反面、33頁），參以告訴
    人如上開事實欄所載係多次交付數十萬元不等，其中並有交
    付被告145 萬元等情，足徵告訴人顯然誤信被告對其所表示
    「經營水晶生產及運銷生意，利潤豐厚；陳桂鳳僅須實際支
    付上開支票面額70％，屆時即可持前揭支票提示付款而獲取
    支票面額30％之利潤」等語，因而陷於錯誤，多次以借款或
    投資為由交付如上開事實欄所載款項給被告，自難僅以告訴
    人前後未能完整陳述交付款項緣由之經過，遽認告訴人陳述
    不可採信。且不論被告係以借貸或投資為名向告訴人多次取
    得如上開事實欄所載款項，然被告率以來源不明之上開巨額
    支票（面額各為500 萬元、260 萬元）交付告訴人，藉以取
    信告訴人使其陷於錯誤，因而多次交付上開款項給被告，之
    後上開支票均未獲兌現，益見被告在向告訴人取得上開款項
    時，顯然並無日後支付償還能力，被告主觀上顯係基於不法
    所有之詐欺意圖甚明。
(四)、被告於告訴人有意參觀水晶生產線及銷售流程時，對告訴人
    聲稱生產線設置在印尼，並以代辦出國簽證、機票而向告訴
    人再收取2 萬元之事實業如被告自白，並據告訴人指證明確
    ，縱然被告於95年12月1 日因另涉偽造有價證券、詐欺案件
    ，為臺灣臺中地方法院檢察署檢察官通緝（1151號偵卷第28
    頁之通緝列表資料）而無法出國，但被告既知告訴人住處所
    在，而自知其未幫告訴人辦理簽證，卻仍遲不退還2 萬元代
    辦費用且避不見面，復佐以被告上開以來源不明支票及聲稱
    所謂「水晶生意」而詐騙告訴人上開巨額款項等情，足徵被
    告係承前詐欺之單一犯意，趁告訴人有意參觀水晶生產線及
    銷售流程，而對告訴人誆稱生產線設置在印尼，並佯稱代辦
    出國簽證、機票而接續詐取2 萬元等事實已明。
(五)、證人葛長青固於偵查中具結證述被告曾有與其簽訂代售水晶
    合約等語（8106號偵卷第35-36 頁），並有買賣合約書、代
    售水晶物品照片在卷足佐（8106號偵卷第8-31頁），然此部
    分情節縱認屬實，亦此僅能證明被告與證人葛長青間之上開
    民事合約關係，無從以此反證被告即無上開詐欺取財犯行，
    則此部分自不能佐為有利於被告之認定。
(六)、綜上所述，被告於原審所辯上情，均屬卸責之詞，不足採信
    。本案事證明確，被告上開詐欺取財犯行，已堪認定。
三、核被告甲○○所為，係犯刑法第339 條第1 項之詐欺取財罪
    。又被告上開多次詐騙告訴人金錢之行為，係利用同一機會
    ，對同一被害人本於單一犯意接續實施，以實現單一犯罪構
    成要件，被告先後數舉動在法律評價上悉失其獨立性，無法
    強行分離，應論以詐欺取財罪之接續犯一罪。
四、原判決未予詳查上開事證，遽為被告甲○○無罪諭知，自有
    未合。檢察官上訴指摘原判決不當，為有理由，自應將原判
    決撤銷改判。審酌被告犯罪動機、目的為圖私利，竟利用與
    告訴人係屬舊識關係予以詐騙之所犯情節及手段，造成告訴
    人上開巨額損失之危害程度不輕，被告犯後未能坦承之態度
    等一切情狀，量處如主文所示之刑。至於被告所犯之罪，雖
    在中華民國96年4 月24日以前，但其所犯之罪，係屬中華民
    國96年罪犯減刑條例第3 條第1 項第15款所定不予減刑之情
    形，自不予減刑，附此敘明。
五、被告甲○○經合法傳喚，無正當理由，不到庭（本院卷第55
    、56、60、64頁之寄存送達證書、寄存送達照片、刑事報到
    單），依據刑事訴訟法第371 條規定，不待其陳述，逕行判
    決。
據上論結，應依刑事訴訟法第369 條第1 項前段、第364 條、第
371 條、第299 條第1 項前段，刑法第339 條第1 項，判決如主
文。
本案經檢察官許月雲到庭執行職務。
中    華    民    國    97    年    12    月    23    日
                刑事第一庭  審判長法  官  郭雅美
                                  法  官  莊崑山
                                  法  官  張意聰
以上正本證明與原本無異。
本判決不得上訴。
中    華    民    國    97    年    12    月    23    日
                                  書記官  陳金
附錄本件判決論罪科刑法條：
中華民國刑法第339條第1項
意圖為自己或第三人不法之所有，以詐術使人將本人或第三人之
物交付者，處5 年以下有期徒刑、拘役或科或併科1 千元以下罰
金。


司法院資訊處製作；財團法人民間司法改革基金會備份。
